【裁判字號】    94,訴,1010
【裁判日期】    950504
【裁判案由】    強盜等
【裁判全文】
臺灣新竹地方法院刑事判決              94年度訴字第1010號
公  訴  人  臺灣新竹地方法院檢察署檢察官
被      告  丁○○
指定辯護人  本院公設辯護人  甲○○
被      告  庚○○
                    號
選任辯護人  王彩又律師
被      告  子○○
選任辯護人  洪大明律師
上列被告等因強盜等案件，經檢察官提起公訴（94年度偵字第63
68號），本院判決如下：
    主  文
丁○○共同連續意圖為自己不法之所有，結夥三人以上攜帶兇器
，以脅迫至使不能抗拒，而取他人之物，累犯，處有期徒刑柒年
拾月。
庚○○共同連續意圖為自己不法之所有，結夥三人以上攜帶兇器
，以脅迫至使不能抗拒，而取他人之物，處有期徒刑柒年捌月。
子○○共同連續意圖為自己不法之所有，結夥三人以上攜帶兇器
，以脅迫至使不能抗拒，而取他人之物，處有期徒刑捌年。
扣案之武士刀壹支、三節警棍壹支、彈簧刀壹支、扳手壹支、棒
球帽壹頂、口罩貳個及手套玖雙均沒收之。
    事  實
一、丁○○前曾於民國90年間，因違反毒品危害防制條例案件，
    經臺灣苗栗地方法院苗栗簡易庭於90年5 月9 日以90年度苗
    簡字第285 號判處有期徒刑4 月，緩刑3 年，於90年6 月22
    日確定。嗣其於緩刑期間因違反保護管束應遵守事項情節重
    大，經臺灣苗栗地方法院於92年7 月21日以92年度撤緩字第
    42號裁定撤銷緩刑確定，於92年11月3 日入監執行，並於93
    年3 月2 日執行完畢，其猶不知悔改。
二、丁○○、庚○○及子○○等3人因缺錢花用，又因先前向地
    下錢莊所借款項之繳息日將屆，無力繳納利息，渠等3 人乃
    謀議如何獲取金錢，庚○○即提議強盜他人所有財物，惟3
    人尚未達成共識。子○○於94年11月30日凌晨1、2時許，單
    獨駕駛其所有車牌號碼L6—5025號自用小客車，行經苗栗縣
    後龍鎮○○路10號處時，因思其日後可能會與丁○○及庚○○等人共同強盜他人所有財物，為能懸掛他人所有車牌，以
    便隱匿原車牌，避免遭警查獲，乃單獨基於為自己不法所有
    之意圖，在並未事先告知丁○○及庚○○之情況下，持庚○○所有客觀上足以對人之生命、身體造成危害，可供作為兇
    器使用之扳手1 支，竊取癸○○所有停放在該處之車牌號碼
    W5—2151號自用小客車所懸掛之車牌2 面得手，隨即離去。
三、子○○駕駛上揭車牌號碼L6—5025號自用小客車，搭載丁○○，於94年11月30日17、18時許，抵達庚○○位於苗栗縣後
    龍鎮十班坑156 之42號之住處。渠等3 人就欲強盜他人所有
    財物一事達成共識後，子○○此時方告知丁○○及庚○○，
    其已先單獨竊取前述車牌號碼W5—2151號車牌2 面之事情。
    丁○○、庚○○及子○○等3 人即基於意圖為自己不法所有
    ，且結夥3 人以上攜帶兇器強盜他人所有財物之共同犯意聯
    絡及行為分擔，並基於概括犯意，3 人先一齊將子○○所有
    車牌號碼L6—5025號自用小客車所懸掛之原車牌2 面拆下，
    改懸掛子○○先前單獨所竊得車牌號碼W5—2151號之車牌2
    面，以規避警方查緝，並由丁○○提供客觀上足以對人之生
    命、身體造成危害，可供作為兇器使用之彈簧刀1 支、庚○○提供客觀上亦足以對人之生命、身體造成危害，可供作為
    兇器使用之三節警棍1 支、武士刀1 支及前揭子○○所持以
    竊取車牌之扳手1 支、子○○提供棒球帽1 頂及手套9 雙，
    庚○○另再購買口罩2 個等物，俾以供作渠等犯案所用。3
    人隨即攜帶上開客觀上足以對人之生命、身體造成危害，可
    供作為兇器使用之彈簧刀、三節警棍、武士刀及扳手，暨棒
    球帽、手套及口罩等物，於下列時地為結夥三人以上攜帶兇
    器加重強盜及結夥三人以上攜帶兇器竊盜行為：
（一）於同日22時許，子○○駕駛其所有已改懸掛車牌號碼W5—
      2151號之車牌之自用小客車（原車牌號碼為L6—5025號）
      ，搭載丁○○及庚○○，至位於新竹市○區○○街105 號
      之7—ELEVEN 便利超商，子○○在車上負責把風及強得財
      物後駕車接應離開，丁○○及庚○○則在車內戴上棒球帽
      、口罩及手套後下車，由庚○○手持前揭武士刀，丁○○
      則將上開彈簧刀置於身上，2 人進入該超商後，庚○○手
      持武士刀比著收銀機，嚇令該超商店員戊○○將收銀機打
      開，並將武士刀放置在櫃臺上，而以此脅迫手段，致使戊○○心生畏懼，不能抗拒，任由丁○○進入櫃臺，取走現
      金新臺幣（下同）8,000元及ICASH卡28張，得手後由子○○駕駛上揭車輛接應離開。
（二）丁○○、庚○○及子○○為規避警方查緝，即基於為自己
      不法所有之意圖，於同日23時許，在新竹市署立新竹醫院
      鐵道路旁，由丁○○及庚○○攜帶前揭扳手下車，子○○
      則在上開車上把風，丁○○及庚○○即持該扳手竊取陳慧
      瑜所有、為丙○○使用之停放在該處車牌號碼W4—8695號
      之自用小客車上所懸掛之車牌2 面，得手後將車牌拿上車
      ，準備之後伺機替換原先犯案時所懸掛之車牌號碼W5－21
      51號之車牌。
（三）於同日23時20分許，子○○駕駛上開懸掛車牌號碼W5—21
      51號車牌之自用小客車，搭載丁○○及庚○○至位於新竹
      市○○區○○路4 段420 號之「終極奶媽」檳榔攤，將車
      停放在該檳榔攤前，子○○依舊在車上負責把風及強得財
      物後駕車接應離開，丁○○及庚○○則在車內戴上棒球帽
      、口罩及手套後下車，庚○○手持前述武士刀，丁○○則
      仍將彈簧刀置於身上，並攜帶前開警棍，2 人進入該檳榔
      攤內，丁○○持著警棍，庚○○則將武士刀放在胸前，並
      口出：我要錢等語，而以此脅迫手段，致使檳榔攤負責人
      辛○○不能抗拒，而任由丁○○進入櫃臺，強行拿走現金
      6, 100元，得手後，亦由子○○駕駛上揭車輛接應離開。
（四）於同日23時30分許，子○○復駕駛上開懸掛車牌號碼W5—
      2151號車牌之自用小客車，搭載丁○○及庚○○至位於新
      竹市○○區○○街1 號處之OK便利超商，子○○仍然在車
      上負責把風及強得財物後駕車接應離開，丁○○及庚○○
      亦在車內戴上棒球帽、口罩及手套後下車，庚○○手持前
      述武士刀，丁○○則仍將彈簧刀置於身上，2 人進入該便
      利商店，庚○○手持武士刀比著收銀機，嚇令該超商店員
      乙○○將收銀機打開，並將武士刀放置在櫃臺上，而以此
      脅迫手段，致使乙○○心生畏懼，不能抗拒，任由丁○○
      進入櫃臺，取走現金5,000 元及電玩遊戲點數卡127 張等
      物，得手後仍由子○○駕駛上揭車輛接應離開。
四、丁○○等3 人於犯後，即由子○○駕駛上揭車輛向新竹市○○○路逃逸，所得手之現金，除第3 次強盜所得5,000 元由
    庚○○收執外，餘14,100元均放置在子○○所有並放置在車
    內中央扶手處之皮包中。迄行車至西濱公路86公里處時，子
    ○○所駕駛之前揭自用小客車爆胎，3 人乃下車，丁○○趁
    機將該車後方原懸掛之車號W5—2151號車牌取下，改懸掛其
    他車牌，庚○○則將武士刀及遊戲卡棄置路旁，同時將擬欲
    換上之車牌1 面亦放置在路邊，打算調換該車前方懸掛之車
    牌，子○○則正持打氣工具修理時，為據報前來之警員當場
    查獲，並扣得分別為渠等所有且供作渠等為上揭行為所用之
    武士刀1 支、三節警棍1 支、彈簧刀1 支、扳手1 支、棒球
    帽1 頂、口罩2 個及手套9 雙，暨車號W5—2151號車牌2 面
    、車號W4—8695號車牌2 面、現金共計19,100元、ICASH 卡
    28張及電玩遊戲點數卡124 張等物（上揭贓物皆已發還）。
五、案經新竹市警察局第三分局報請臺灣新竹地方法院檢察署檢
    察官偵查起訴。
    理  由
壹、程序部分：
一、公訴意旨雖認被告丁○○、庚○○及子○○等人基於共同犯
    意聯絡，由被告庚○○於前揭時地，持自備扳手竊取被害人
    癸○○所有車牌號碼W5—2151號車牌等語，然被告子○○已
    於本院審理時供述：當時我想說將來可能會犯案，所以我自
    己去後龍那裡偷這2 面車牌，偷的時候，他們2 人並不知道
    ，是等到後來到庚○○家，我們3 個人一起決定後，我才跟
    他們2 人說我已經先去偷了2 面車牌等語在卷，核與被告庚○○及丁○○等人所供述情節相符（見本院卷第216至217頁
    ），公訴人亦於本院審理時當庭變更此部分犯罪事實而陳稱
    ：於前揭時地竊取車牌號碼W5—2151號之車牌2 面之犯行應
    為被告子○○1 人單獨所為等語，從而本院就車牌號碼W5—
    2151號之車牌2 面被竊部分之犯行，亦僅就係為被告子○○
    1 人單獨所為而為審理，合先敘明。
二、證據能力部分：
    按被告以外之人於審判外之陳述，雖不符前四條之規定，而
    經當事人於審判程序同意作為證據，法院審酌該言詞陳述或
    書面陳述作成時之情況，認為適當者，亦得為證據；又當事
    人、代理人或辯護人於法院調查證據時，知有第159 條第1
    項不得為證據之情形，而未於言詞辯論終結前聲明異議者，
    視為有前項之同意，刑事訴訟法第159 條之5 第1 項、第2
    項分別定有明文。本件當事人均未於言詞辯論終結前就相關
    證據無證據能力，聲明異議，依上開規定，即視為同意於審
    判程序作為證據，復經本院審酌陳述作成時之情況，認為適
    當者，而認得作為本件之證據，並先敘明。
貳、認定犯罪事實所憑之證據及認定之理由：
一、訊據被告丁○○、庚○○及子○○等人對於上揭時地，以由
    被告子○○把風及駕車接應離開犯罪地點，由被告丁○○與
    庚○○戴上棒球帽、口罩及手套，分別持如事實欄所述之武
    士刀、彈簧刀及警棍等物，或喝令被害人等將收銀機打開，
    或口出要錢等語，致使被害人戊○○、辛○○及乙○○等人
    均不能抗拒，而強盜前揭財物；及於前述時地共同持扳手竊
    取上揭車牌號碼W4—8695號車牌；暨被告子○○對於前開時
    地持扳手竊取車牌號碼W5—2151號車牌等情均坦承不諱，並
    經被害人戊○○、辛○○、乙○○、丙○○及癸○○等人分
    別於警詢及偵訊時指述在卷（見94年度偵字第6368號卷第36
    至51、125至128頁），且為證人即查獲警員己○○、壬○、
    丑○○及吳名己等人於本院審理時證述查獲經過情形等語明
    確（見本院卷第183至201、207 頁），復有贓物認領保管單
    5 份、新竹市警察局第三分局搜索扣押筆錄1 份、扣押物品
    收據1 份、搜索經過及結果陳報書1 份、指認資料3 份、現
    場及贓物照片15幀、新竹市警察局車輛協尋（尋獲）電腦輸
    入單2 份、終極奶媽檳榔攤營業資料1 份暨OK便利超商營收
    日報表1 份等附卷足稽（見94年度偵字第6368號卷第60至68
    、70至85、90、92、94、95頁），此外，並有武士刀1 支、
    三節警棍1 支、彈簧刀1 支、扳手1 支、棒球帽1 頂、口罩
    2 個及手套9 雙等物扣案足資佐證（95年度保管字第20、21
    、22號，扣押物品清單分別見本院卷第63至65頁）。是以被
    告等人確有於前述時地共同以上揭方式為強取他人所有財物
    及竊取他人所有車牌之犯行，暨被告趙子子龍確有以前開方
    式竊取他人所有車牌之犯行無訛。
二、辯護人雖辯以：被告庚○○雖於便利商店及檳榔攤強取財物
    時均有持刀，然並沒有指向被害人，是否已該當強盜罪之使
    被害人不能抗拒之要件，尚有可斟酌之餘地，是以被告等人
    所為僅該當恐嚇取財而非強盜罪責等語。惟按強盜罪之強暴
    、脅迫，祇須壓抑被害人之抗拒或使被害人身體上、精神上
    ，處於不能抗拒之狀態為已足，其暴力縱未與被害人身體接
    觸，仍不能不謂有強暴、脅迫行為，縱令被害人實際無抗拒
    行為，仍於強盜罪之成立，不生影響，此有最高法院22年上
    字第317 號、30年上字第3023號判例意旨足資參照。又是否
    達於「不能抗拒」之程度，除應考量行為人所實施之不法手
    段是否足以抑制通常人之抗拒，使之喪失自由意思外，並應
    就被害人之年齡、性別、性格、體能及當時所處環境等因素
    ，加以客觀之考察，以為判別標準。經查，本件被告庚○○
    持武士刀，被告丁○○則曾持警棍，分別進入前述7—ELEVEN
    便利超商、檳榔攤及OK便利商店，被告庚○○均亮刀喝令脅
    迫被害人等打開收銀機，被告丁○○隨即在被告庚○○或仍
    持刀站在櫃臺前，或將武士刀置於櫃臺上之情況下，進入櫃
    臺內拿取財物等情，已據被害人戊○○、辛○○及乙○○等
    人分別於警詢及偵訊時指述明確，並經被告丁○○及庚○○
    等人供承屬實，而被告丁○○及庚○○等人進入前述7—ELEV
    EN便利超商時間為當日22時許，時間已晚，被害人戊○○為
    年僅19歲之少女；又被告丁○○及庚○○等人進入前開檳榔
    攤之時間為23時20分許，已屬深夜時分，被害人辛○○又僅
    為一不到30歲之女子；再者，被告丁○○及庚○○等人隨即
    於亦屬深夜時分之23時30分許，進入僅由19歲之被害人乙○○看顧之OK便利超商內，顯見上揭被害人等或為年齡尚幼，
    智識尚淺之人，或為較為嬌弱之女性，且渠等均手無寸鐵，
    在深夜時分，突遇年輕力壯之被告，且有2 人，或持武士刀
    ，或尚持警棍闖入，依上開客觀情狀觀之，被害人等自無反
    抗能力，且觀諸被告庚○○當時所持武士刀為金屬材質，刀
    長45.5公分，刀刃長29.5公分，其中27.5公分單面全開鋒，
    刀柄長16公分等情，有新竹市警察局刀械鑑驗小組工作紀錄
    1 份在卷足參（見本院卷第71頁），足見上揭武士刀雖非屬
    槍砲彈藥刀械管制條例管制之刀械，然確屬銳利之刀械，且
    對人體具殺傷力，如刺向人之身體，自足以令人受傷甚至死
    亡，此為通常之事理，被告等人當不得諉為不知，則被告等
    人持該兇器，近距離朝或為年幼識淺之被害人戊○○及乙○○、或屬較為嬌弱女性之被害人辛○○等亮刀喝斥，以此當
    場所施惡害通知相脅迫，客觀上當足以致人心生畏懼，意思
    自由受到壓制，而達於不能抗拒之狀態，參以被害人辛○○
    於警詢及偵訊時中所陳述：我非常害怕，叫都不敢叫等語，
    被害人乙○○於警詢中所陳述：我感到非常害怕等語，以及
    被告庚○○於本院審理時所供述：當時辛○○很害怕，她已
    經嚇到了，她到警察局還語無倫次等語，堪認客觀上被告等
    人之脅迫行為確已使被害人等處於自由意志完全受壓抑而不
    能抗拒之狀態，自不待言，是以辯護人前開所辯，尚非足取
    。
三、綜上所述，被告等人所為前開強盜他人所有財物及竊取車牌
    之犯行，暨被告子○○單獨所為竊取車牌之犯行，均堪以認
    定，本案事證明確，應予依法論科。
、論罪科刑：
一、按扣案之武士刀為金屬材質，刀長45.5公分，刀刃長29.5公
    分，其中27.5公分單面全開鋒，刀柄長16公分；又扣案之彈
    簧刀刀長19.5公分，刀刃長8.3 公分，單面全開鋒，刀柄長
    11.2公分等情，有新竹市警察局刀械鑑驗小組工作紀錄1 份
    在卷足參；又扣案之警棍質地堅硬，長度非短，顯見客觀上
    均足以對人之生命、身體造成危害，具危險性，確屬兇器。
    核被告丁○○、庚○○及子○○等人如事實欄三、（一）、
    （三）、（四）部分所為，係犯刑法第330 條第1 項、第321
    條第1 項第3 款、第4 款之結夥三人以上攜帶兇器強盜罪；
    如事實欄三、（二）部分所為，係犯刑法第321 條第1 項第
    3 款、第4 款之結夥三人以上攜帶兇器竊盜罪。又被告子○○所為如事實欄二部分所為，係犯刑法第321 條第1 項第3
    款之攜帶兇器竊盜罪。被告三人間就前述結夥三人以上攜帶
    兇器強盜罪與結夥三人以上攜帶兇器竊盜罪間，具有犯意之
    聯絡及行為之分擔，為共同正犯。又被告等人所為如事實欄
    三、（一）、（三）、（四）部分所示3 次強盜犯行，時間
    緊接，手法相同，觸犯構成要件相同之罪名，顯係基於概括
    犯意為之，應依連續犯之規定，從重論以一結夥三人以上攜
    帶兇器強盜罪，並依法加重其刑。又被告子○○所為如事實
    欄二及三、（二）部分所示2 次竊盜犯行，時間緊接，手法
    相同，觸犯構成要件相同之罪名，顯亦係基於概括犯意為之
    ，應依連續犯之規定，從重論以一結夥三人以上攜帶兇器竊
    盜罪，並依法加重其刑。又被告等人所犯結夥三人以上攜帶
    兇器強盜罪及結夥三人以上攜帶兇器竊盜罪間，具有手段目
    的之牽連關係，應依刑法第55條之規定，從一重之結夥三人
    以上攜帶兇器強盜罪處斷。又被告丁○○前曾於90年間，因
    違反毒品危害防制條例案件，經臺灣苗栗地方法院苗栗簡易
    庭於90年5 月9 日以90年度苗簡字第285 號判處有期徒刑4
    月，緩刑3 年，於90年6 月22日確定。嗣其於緩刑期間因違
    反保護管束應遵守事項情節重大，經臺灣苗栗地方法院於92
    年7 月21日以92年度撤緩字第42號裁定撤銷緩刑確定，於92
    年11月3 日入監執行，並於93年3 月2 日執行完畢等情，有
    臺灣新竹地方法院檢察署刑案資料查註紀錄表及臺灣高等法
    院被告前案紀錄表各1 份在卷足佐（見94年度偵字第6368號
    卷第116、117頁、本院卷第6至8頁），其於有期徒刑執行完
    畢5 年內再犯本件有期徒刑以上之罪，應依刑法第47條之規
    定，論以累犯，加重其刑，並依法遞加重之。爰審酌被告等
    人均年輕力壯，為了施用毒品之花費，而向地下錢莊借貸，
    又僅因為清償向地下錢莊所借款項之利息，即以前述之結夥
    三人以上攜帶兇器之手段，強盜他人所有財物及竊取車牌，
    短短一個晚上即犯下3 件強盜犯行，雖未傷及被害人等之身
    體，然對被害人等心理所造成創傷頗鉅，渠等行徑殊值非難
    ，惟被告丁○○及庚○○等人犯後均坦承犯行，態度尚佳，
    被告子○○於遭查獲後，雖一再否認犯行，惟於本院審理時
    終能坦承犯行，態度尚可，犯案過程中並未實際以暴力手段
    施加於被害人等之身體，以及被告3 人間分工情形、被告等
    人之品行、生活狀況、智識程度等一切情狀，分別量處如主
    文所示之刑，以資懲儆。
二、扣案之武士刀1 支、三節警棍1 支、彈簧刀1 支、扳手1 支
    、棒球帽1 頂、口罩2 個及手套9 雙等物，分別為被告等人
    所有，且均係供渠等為上揭加重強盜及加重竊盜犯行時所用
    之物等情，已據被告等人供述在卷，應依刑法第38條第1 項
    第2 款之規定宣告沒收之。
據上論斷，應依刑事訴訟法第299 條第1 項前段，刑法第28條、
第56條、第330 條第1 項、第321 條第1 項第3 款、第4 款、第
55條、第47條、第38條第1 項第2 款，判決如主文。
本案經檢察官林忠義到庭執行職務。
中    華    民    國    95    年    5     月    4     日
                  刑事第五庭    審判長法  官  陳健順
                                      法  官  楊麗文
                                      法  官  楊惠芬
以上正本證明與原本無異。
如不服本判決，應於判決送達後10日內向本院提出上訴狀 (應附
繕本 )，上訴於臺灣高等法院。
中    華    民    國   952    年    5     月    9     日
                                      書記官  汪淑菁
附錄本案論罪科刑法條全文：
刑法第330 條第1 項：
犯強盜罪而有第321 條第1 項各款情形之一者，處7 年以上有期
徒刑。
刑法第328 條第1 項：
意圖為自己或第三人不法之所有，以強暴、脅迫、藥劑、催眠術
或他法，至使不能抗拒，而取他人之物或使其交付者，為強盜罪
，處5 年以上有期徒刑。
刑法第321 條第1 項第3 款：
犯竊盜罪而有左列情形之一者，處6 月以上、5 年以下有期徒刑
：
  三  攜帶兇器而犯之者。
  四  結夥三人以上而犯之者。


司法院資訊處製作；財團法人民間司法改革基金會備份。
